臺灣高等法院刑事判決
110年度侵上訴字第220號
上  訴  人  
即  被  告  莊宸睿


選任辯護人  鍾承哲律師
            林倩芸律師
上列上訴人即被告因妨害性自主案件，不服臺灣臺北地方法院10
8年度侵訴字第43號，中華民國110年8月31日第一審判決（起訴
案號：臺灣臺北地方檢察署108年度偵字第9447號），提起上訴
，本院判決如下：
    主  文
原判決撤銷。
乙○○犯強制性交罪，處有期徒刑參年伍月。
    犯罪事實
一、乙○○與代號0000甲000000之成年女子（民國00年0月生，姓
    名年籍詳卷，下稱Ａ女）係酒店客人與小姐之關係。乙○○於1
    07年12月18日凌晨某時，邀約Ａ女至臺北市○○區○○○路0段000
    號11樓之忠孝麗緻酒店內飲酒，再前往臺北市○○區○○○路000
    號3樓之永利酒店繼續飲酒。於同日上午9時許，乙○○見Ａ女
    已不勝酒力而意識不清，竟基於乘機性交之犯意，搭乘營業
    小客車將Ａ女帶至臺北市○○區○○○路000號9樓凱微精品旅館91
    6號房間內，利用Ａ女因酒醉而不能抗拒之機會，脫去Ａ女全
    身衣物，將生殖器插入Ａ女之陰道。過程中Ａ女察覺自己人在
    旅館且身上未著衣物而驚醒，發覺有異，旋即向乙○○哭求請
    其停止，乙○○知悉Ａ女清醒而以上開方式表示拒絕後，猶變
    更原乘機性交之犯意，進而提昇為強制性交之犯意，藉身形
    、氣力優勢強行將Ａ女壓制在床上，不顧Ａ女之抗拒，繼續以
    生殖器插入Ａ女陰道，以此強暴方式對Ａ女強制性交得逞。乙
    ○○於同日上午10時7分許自行離開旅館，Ａ女通知其酒店經紀
    到場陪同始離去並報警處理。
二、案經Ａ女訴由臺北市政府警察局中山分局報告臺灣臺北地方
    檢察署（下稱臺北地檢署）檢察官偵查起訴。
    理  由
壹、程序部分
一、被害人保護
　　按因職務或業務知悉或持有性侵害被害人姓名、出生年月日
    、住居所及其他足資識別其身分之資料者，除法律另有規定
    外，應予保密。行政機關、司法機關及軍法機關所製作必須
    公示之文書，不得揭露被害人之姓名、出生年月日、住居所
    及其他足資識別被害人身分之資訊，性侵害犯罪防治法第12
    條第1項、第2項定有明文。查本案判決書屬需對外公示之文
    書，為免告訴人Ａ女之身分資訊曝光，故本案關於告訴人Ａ女
    之人別資料，依上開規定不予記載，並以如前之代號稱之（
    代號所對應之真實姓名年籍等資料詳卷附性侵害案件真實姓
    名對照表）。
二、證據能力部分
　　本案認定犯罪事實所引用之證據，皆無證據證明係公務員違
    背法定程序所取得。又上訴人即被告乙○○（下稱被告）於準
    備程序中，辯護人、檢察官於本院準備程序及審理時均同意
    作為證據（見本院卷第137頁至第140頁、第261頁、第291頁
    至第294頁），被告於本院審理時經合法傳喚無正當理由不
    到庭，應認無相異之主張，復經審酌該等證據製作時之情況
    ，尚無顯不可信與不得作為證據之情形，亦無違法不當與證
    明力明顯過低之瑕疵，且與待證事實具有關聯性，認為以之
    作為證據應屬適當，依刑事訴訟法第158條之4反面解釋及第
    159條之5規定，認均有證據能力。
貳、實體部分
一、認定事實所憑之證據及理由
  ㈠上揭犯罪事實，業據被告坦認不諱（見本院卷第261頁、第29
    5頁），且經證人即告訴人Ａ女、凱微精品旅館職員高子媛於
    警詢、偵訊時及原審審理中、證人即被告友人陳冠麟於原審
    審理時證述明確（見臺北地檢署108年度偵字第9447號偵查
    卷不公開卷【下稱偵卷不公開卷】第21頁至第28頁，臺北地
    檢署108年度偵字第9447號偵查卷【下稱偵查卷】第43頁至
    第51頁、第119頁至第120頁、第129頁至第130頁，原審卷㈠
    第212頁至第221頁、第299頁至第314頁），並有Ａ女與被告
    之通訊軟體微信、與酒店經紀「張建文」之社群軟體FACEBO
    OK對話紀錄、永利酒店監視錄影光碟暨翻拍照片、凱微精品
    旅館監視錄影光碟暨翻拍照片、原審準備程序當庭勘驗永利
    酒店、凱微精品旅館監視器光碟之勘驗筆錄及附件、內政部
    警政署刑事警察局108年5月6日刑生字第0000000000號鑑定
    書、臺北市立聯合醫院婦幼院區107 年12月18日衛部心字第
    0000000000 號受理疑似性侵害案件診斷證明書、新光醫療
    財團法人新光吳火獅紀念醫院109 年11月9 日新醫醫字第10
    90000751號函暨函附之Ａ女病歷資料、衛生福利部中央健康
    保險署（下稱健保署）110 年12月28日健保北字第11010904
    59號函檢送Ａ女於85年1 月1 日至107 年12月18日之精神科
    門診就醫申報資料、本院勘驗永利酒店之監視器光碟及截圖
    、臺北醫學大學附設醫院111 年1 月18日校附醫歷字第1110
    000425號函及所附Ａ女之病歷資料、健保署111 年2 月7 日
    健保北字第1111098608號函所附Ａ女104 年4 月18日至108 
    年9 月7 日之精神科就診及住院申報資料等件在卷可稽（見
    偵卷不公開卷第31頁至第42頁、第55頁至第71頁、第133頁
    、第139頁至第144頁，原審卷㈠第131頁至第132頁、第136頁
    至第145頁、原審不公開卷㈠第第83頁至第97頁、本院卷第15
    3頁至第157頁、第197頁至第206頁、第211頁至第222頁、第
    225頁至第228頁），堪認被告前揭任意性自白核與事實相符
    ，應堪採信。
　㈡本件事證明確，被告犯行洵堪認定，應依法論科。
二、論罪
  ㈠按對於男女利用其精神、身體障礙、心智缺陷或其他相類之
    情形，不能或不知抗拒而為性交者，刑法第225條第1項設有
    處罰之明文。其所謂相類之情形，係指被害人雖非精神、身
    體障礙、心智缺陷，但受性交時，因昏暈、酣眠、泥醉等相
    類似之情形，致無同意性交之理解，或無抗拒性交之能力者
    而言；至被害人之所以有此情狀，縱因自己之行為所致，仍
    不能解免乘機對其性交者之刑責（最高法院102 年度台上字
    第88號判決意旨參照）。
　㈡次按行為始於著手，故行為人於著手之際具有何種犯罪故意
    ，原則上自應負該種犯罪故意之責任。惟行為人若在著手實
    行犯罪行為繼續中轉化（或變更）其犯意（即犯意之升高或
    降低），亦即就同一被害客體，轉化原來之犯意，改依其他
    犯意繼續實行犯罪行為，致其犯意轉化前後二階段所為，分
    別該當於不同構成要件之罪名，而發生此罪與彼罪之轉化，
    除另行起意者，應併合論罪外，其轉化犯意前後二階段所為
    仍應整體評價為一罪。是犯意如何，原則上以著手之際為準
    ，惟其著手實行階段之犯意嗣後若有轉化為其他犯意而應被
    評價為一罪者，則應依吸收之法理，視其究屬犯意升高或降
    低而定其故意責任，犯意升高者，從新犯意；犯意降低者，
    從舊犯意（最高法院99年度台上字第3977號判決意旨參照）
    。
  ㈢查本件被告係先基於乘機性交之犯意，利用告訴人Ａ女不勝酒
    力昏睡而不知抗拒之情形下，著手為乘機性交行為。嗣Ａ女
    驚醒，發覺有異後，已明確以言詞、肢體動作表示不願與被
    告發生性交行為，被告仍不顧Ａ女之抗拒，以前揭犯罪事實
    欄所示強暴方式，持續將其生殖器插入Ａ女陰道內，斯時被
    告之犯意已有轉化，被告係於實行乘機性交行為繼續中，轉
    換其犯意而提升為強制性交之犯意，繼續對Ａ女實行性交行
    為，其犯意轉化前後二階段行為，時間密接，揆諸前揭說明
    ，應認被告係犯意提昇，而應整體評價為一罪。是核被告所
    為，係犯刑法第221條第1項之強制性交罪。起訴書認為被告
    所為係犯乘機性交、強制性交2罪，應予分論併罰，尚有未
    洽，附此敘明。　　　　
　㈣又被告前因詐欺案件，經臺灣士林地方法院以102 年度審簡
    字第1085號判決判處有期徒刑3月確定，於103年3月4日徒刑
    易科罰金執行完畢；又因偽造文書案件，經臺灣基隆地方法
    院以104年訴字第144號判決分別判處有期徒刑6月、6月，定
    應執行刑有期徒刑10月，上訴後，經本院以104 年度上訴字
    第2878號判決撤銷改判處有期徒刑7月、7月，應執行有期徒
    刑10月，嗣經最高法院105年度台上字第2783號判決駁回上
    訴確定，甫於106年10月3日執行完畢等情，有本院被告前案
    紀錄表在卷可稽（見本院卷第59頁至第65頁），被告於前揭
    有期徒刑執行完畢5年以內，故意再犯本案強制性交犯行，
    雖構成累犯，依司法院釋字第775號解釋意旨，審酌上揭前
    案為詐欺、偽造文書案件，與本案強制性交之犯行罪質不同
    ，侵害法益有別，綜合審酌各情，本案並無加重最低法定本
    刑之必要，是不依刑法第47條第1項規定加重其刑。
三、撤銷改判理由及量刑審酌事項
　㈠原審認被告犯行事證明確，予以論罪科刑，固非無見。惟查
    ：被告於本院審理期間，業已坦認犯行，且與告訴人Ａ女以
    新臺幣（下同）50萬元達成和解，有本院和解筆錄在卷可考
    （見本院卷第263頁至第264頁），雖被告迄未給付和解金與
    告訴人Ａ女，有本院公務電話紀錄等件在卷可憑（見本院卷
    第311頁、第313頁），然被告犯後態度已有不同，量刑基礎
    已有變異，原審未及審酌上情，而為刑罰之量定，稍有未恰
    。從而，被告以原審量刑過重提起上訴，為有理由，應由本
    院予以撤銷改判。
　㈡爰以行為人之責任為基礎，審酌被告僅為滿足自己之性慾，
    竟以前開方式對告訴人Ａ女為強制性交之行為，顯然對Ａ女之
    性自主決定權未予尊重，實有不該，應予非難。兼衡本件犯
    行之手段、所生危害程度及對告訴人Ａ女造成之精神創傷，
    並考量被告前案紀錄，有本院被告前案紀錄表在卷可稽（見
    本院卷第59頁至第65頁）。並審諸被告於本院審理期間終知
    坦認犯行，並與告訴人Ａ女達成和解，然迄未給付和解金之
    犯後態度，暨其所陳高中肄業之智識程度，先前從事水泥工
    作，每月收入約4萬元，現從事司機行業，每月收入約3萬元
    ，已婚，需扶養配偶及小孩（見原審卷㈡第68頁）之家庭、
    經濟、生活狀況等一切情狀，量處如主文第2項所示之刑。
四、被告經本院合法傳喚，無正當理由不到庭，爰不待其陳述，
    為一造辯論判決。　　　
據上論斷，應依刑事訴訟法第371條、第369條第1項前段、第364
條、第299條第1項前段，刑法第221條第1項，判決如主文。　
本案經檢察官蕭惠菁提起公訴，檢察官陳玉華到庭執行職務。
中　　華　　民　　國　　111 　年　　7 　　月　　26　　日
                  刑事第三庭    審判長法　官  張惠立
                                      法　官  廖怡貞
                                      法　官  鄭昱仁
以上正本證明與原本無異。
如不服本判決，應於收受送達後20日內向本院提出上訴書狀，其
未敘述上訴之理由者並得於提起上訴後20日內向本院補提理由書
（均須按他造當事人之人數附繕本）「切勿逕送上級法院」。
                                      書記官  劉靜慧
中　　華　　民　　國　　111 　年　　7 　　月　　26　　日
附錄：本案論罪科刑法條全文
中華民國刑法第221條
對於男女以強暴、脅迫、恐嚇、催眠術或其他違反其意願之方法
而為性交者，處3年以上10年以下有期徒刑。
前項之未遂犯罰之。